【裁判字號】    98,消債更,82
【裁判日期】    981130
【裁判案由】    更生事件
【裁判全文】
臺灣雲林地方法院民事裁定            98年度消債更字第82號
債  務  人  甲○○
代  理  人  陳青來律師
上列債務人因消費者債務清理事件聲請更生，本院裁定如下：
    主  文
更生及保全處分之聲請均駁回。
聲請費用由債務人負擔
    理  由
一、按債務人不能清償債務或有不能清償之虞者，得依本條例所
    定更生或清算程序，清理其債務，消費者債務清理條例（下
    稱消債條例）第3 條定有明文。又聲請更生或清算不合程式
    或不備其他要件者，法院應以裁定駁回之，但其情形可以補
    正者，法院應定期間先命補正，復為同條例第8 條所明定。
二、聲請意旨略以：債務人因信用卡契約及消費借貸而對於金融
    機構負有債務，債務總金額為新臺幣（下同）3839,511元，
    債務人於消債條例施行後，曾以書面向最大債權金融機構臺
    灣土地銀行股份有限公司北港分公司（下稱土地銀行）請求
    共同協商債務清償方案，然因土地銀行要求債務人每月需繳
    納26,993元，但債務人每月薪資約49,000元，扣除勞健保等
    費用，實領約45,000元，而其一家四口（即債務人、債務人
    之父、母親及債務人之子）每月生活費約25,000元，故債務
    人每月僅能還款2 萬元，且債務人要求將非金融機構債權納
    入協商範圍，未為土地銀行所接受，因而未能達成協商，債
    務人實有不能清償債務之情形，為此聲請准予更生等語。
三、債務人之主張，固據其提出前置協商不成立通知書、債權人
    清冊、財政部臺灣省中區國稅局95、96、97年度綜合所得稅
    各類所得資料清單、財政部臺灣省中區國稅局財產歸屬資料
    清單、勞工保險被保險人投保資料表、戶籍謄本、存摺影本
    等件為證，然本院認債務人並無不能清償債務之情事，理由
    分述如下：
  (一)債務人現任職於台灣塑膠工業股份有限公司，其在95年度至
    97年度之收入穩定，於95、96、97年度每月平均薪資分別為
    67,879元、67,067元、70,562元，有債務人所提出在職證明
    書及財政部台灣省中區國稅局95、96、97年度綜合所得稅各
    類所得資料清單在卷可按。又債務人於民國（下同）98年6
    月向最大債權銀行土地銀行申請前置協商，因債務人表示無
    法負擔土地銀行要求之還款條件且要求將非金融機構債權納
    入協商範圍，為土地銀行所拒而未成立協商，有前置協商不
    成立通知書附卷可稽。
  (二)債務人主張其每月需支出一家四口生活費用約25,000元，因
    而無法負擔土地銀行所提之協商方案云云：
  １本院考量消債條例之制定，其目的在使陷於經濟上困境之消
    費者，得藉由該條例所定重建型債務清理程序（更生）或清
    算型債務清理程序（清算）清理債務，使負債累累難以自力
    重建經濟生活之債務人得有更生之機會，非在保障每一債務
    人均能維持其原來之生活水準，債務人既已負債累累，無法
    還款，自應更節制其生活支出，故本院認為債務人每月生活
    費用支出，應以行政院主計處所公布之98年每人每月最低生
    活費9829元為計算之標準較為合理。
  ２按直系血親相互間，互負扶養之義務；負扶養義務者有數人
    ，而其親等同一時，應各依其經濟能力，分擔義務，民法第
    1114條第1 款、第1115條第3 項分別定有明文。查，債務人
    主張需扶養其父、母親，然其父、母親部分尚有其姊妹李志
    琴、李冠誼、李佳芸依法負有扶養義務，此有戶籍謄本在卷
    可參，是李志琴、李冠誼、李佳芸與債務人依法對於債務人
    之父、母親之扶養義務應各負擔四分之一。而依行政院主計
    處所公布之98年每人每月最低生活費標準9829元計算扶養費
    ，債務人就撫養父、母親部分，每月應支出4915元【計算式
    ：9829×2 ÷4 ＝4915，元以下四捨五入】。又債務人主張
    需扶養其子李朝祥部分，雖債務人之配偶對其子李朝祥亦有
    撫養之義務，然據債務人陳報其配偶蔡家敏自95年3 月離家
    出走，行蹤不明，有受（處）理查尋人口案件登記表附卷可
    參，本院認為債務人之配偶蔡家敏對其子並無實際之扶養事
    實存在，故認由債務人負全部之扶養義務，尚屬合理，其扶
    養費亦應以行政院主計處所公布之98年每人每月最低生活費
    9829元為計算之標準。
  ３綜上，債務人本人每月必要生活費用支出為9829元，再加計
    扶養費14,744元，總計必要支出為24,573元【計算式：9829
    ＋4915＋9829＝24,573】，而以其97年度平均每月薪資收入
    70,562元計算，支付上開必要生活費用支出後，尚餘45,989
    元，而土地銀行所提之協商條件為分120 期、年利率4 ％，
    每月只需清償26,993元，債務人非無能力履行土地銀行所提
    之協商條件，故無不能清償債務之情形。
  (三)至於債務人主張其要求將非金融機構債權納入前置協商未為
    土地銀行所接受而致協商不成立云云，經查債務人於提出本
    件聲請時並未向本院陳報非金融機構債務，亦未證明有該債
    務存在，本院自是無從加以列入考量。況依上開說明，債務
    人於支出每月必要生活費用及履行土地銀行之協商條件後，
    尚有餘款，未必無能力按比例清償對於非金融機構債權人之
    債務。
四、綜上所述，依債務人97年度每月平均薪資70,562元，扣除自
    己及扶養父、母親與兒子一人之生活支出後，顯有能力履行
    土地銀行所提之協商方案，故債務人並無不能清償債務之情
    事，本件聲請更生之要件顯然不備，且又不牽涉補正問題，
    依上開規定，自應駁回其聲請。又本件更生之聲請既予駁回
    ，則債務人保全處分之聲請即失所附麗，自應併予駁回，爰
    裁定如主文。
中    華    民    國    98    年    11    月    30    日
              民事第一庭    法      官  邱瑞裕
上為正本係照原本作成
如不服本裁定，應於裁定送達後10日內，以書狀向本院提出抗告
，並繳納抗告費新臺幣1 千元
中    華    民    國    98    年    11    月    30    日
                            書  記  官  賴成育


司法院資訊處製作；財團法人民間司法改革基金會備份。
